【裁判字號】    89,判,1416
【裁判日期】    890505
【裁判案由】    綜合所得稅
【裁判全文】
行  政  法  院  判  決                          八十九年度判字第一四一六號
    原      告  甲○○
    被      告  財政部臺灣省中區國稅局
右當事人間因綜合所得稅事件，原告不服行政院中華民國八十八年三月十九日台八八
訴字第一一二六七號再訴願決定，提起行政訴訟。本院判決如左︰
    主  文
原告之訴駁回。
    事  實
緣原告民國八十四年綜合所得稅結算申報，被告以其漏報營利所得新台幣（下同）一
一、二七九元及利息所得二九三、三六三元，共計三○四、六四二元，除發單補徵其
本年度綜合所得稅五三、三二一元外，並依行為時所得稅法第一百十條第一項規定，
處以所漏稅額○．二倍之罰鍰一○、六○○元（計至百元止）。原告不服，就罰鍰部
分，申經復查結果，未准變更，提起訴願、再訴願，遞遭決定駁回，遂提起行政訴訟
。茲摘敘兩造訴辯意旨如次：
原告起訴意旨略謂︰鄰居多人收到補繳八十四年所得稅均未加罰結案，惟獨原告一人
形成一稅兩制，有失公允。原告所得額高達四七八、六五五元，低到十八元均經申報
，何須隱瞞區區之三、○○九元等四筆不予申報之理，且明知難逃電腦關卡。本案漏
報係銀行以普通郵件寄發扣繳憑單而郵差隨手亂丟，以致憑單失散，政府機關疏失之
責強加於原告情何以堪。原告年近八旬，且申報期間適赴大陸祭祖探親，由不知底細
之家人就現有資料代為申報，敬請撤銷罰鍰之處分以示公允等語。
被告答辯意旨略謂︰按「納稅義務人已依本法規定辦理結算申報，但對依本法規定應
申報課稅之所得額有漏報或短報情事者，處以所漏稅額兩倍以下之罰鍰。」為所得稅
法第一百十條第一項所明定。查原告於辦理八十四年度綜合所得稅結算申報時，申報
綜合所得總額一、四一四、四○八元，案經被告查獲尚有營利所得及利息所得共計三
○四、六四二元，漏未申報，有扣繳憑單附卷可稽，初查遂依前揭規定就漏稅額五三
三二一元科處○．二倍之罰鍰一○、六○○元。原告不服，主張扣繳憑單郵寄遺失等
語申請復查。經查依據司法院釋字第二七五號解釋：「人民違反法律上之義務而應受
行政罰之行為，法律無特別規定時，雖不出於故意為必要，仍須以過失為其責任條件
。但應受行政罰之行為，僅須違反禁止規定或作為義務，而不以發生損害或危險為其
要件者，推定其為有過失，於行為人不能舉證證明自己無過失時，即應受處罰。」原
告未申報該四筆所得雖非故意，惟難謂無過失，初查依首揭規定已從輕科處○．二倍
之罰鍰並無不合，是復查結果維持原核定，訴願、再訴願決定並持與被告相同論見予
以駁回。次查「依所得稅法第一百十條規定應處罰鍰案件，綜合所得稅納稅義務人未
申報或短漏報所得額，經調查發現有依規定應課之所得額在新台幣二十萬元以下或其
所漏稅額在新台幣一萬二千元以下，且無左列情事之一者，免予處罰。一、夫妻所得
分開申報逃漏所得稅者。二、虛報免稅額或扣除額者。」為財政部八十四年一月十日
台財稅第000000000號函稅務違章案件減免處罰標準第三條第二項所明定。
本案原告漏報營利所得及利息所得共計三○四、六四二元，短漏報所得稅額五三、三
二一元，並不符合前揭免罰標準，至原告主張郵差亂丟等語，仍執前詞並無新理由，
殊無可採。基上論結，原處分及所為復查、訴願、再訴願決定並無違誤，請將原告之
訴駁回等語。
    理  由
按「納稅義務人已依本法規定辦理結算申報，但對依本法規定應申報課稅之所得額有
漏報或短報情事者，處以所漏稅額兩倍以下之罰鍰。」為行為時所得稅法第一百十條
第一項所明定。本件原告八十四年綜合所得稅結算申報，被告以其漏報營利所得一一
、二七九元及利息所得二九三、三六三元，共計三○四、六四二元，除發單補徵其本
年度綜合所得稅五三、三二一元外，並依上開規定，處以所漏稅額○．二倍之罰鍰一
○、六○○元（計至百元止）。原告不服，就罰鍰部分申請復查，主張扣繳憑單郵寄
遺失等語。案經被告復查決定，以依據司法院釋字第二七五號解釋：「人民違反法律
上之義務而應受行政罰之行為，法律無特別規定時，雖不出於故意為必要，仍須以過
失為其責任條件。但應受行政罰之行為，僅須違反禁止規定或作為義務，而不以發生
損害或危險為其要件者，推定其為有過失，於行為人不能舉證證明自己無過失時，即
應受處罰。」原告未申報該四筆所得雖非故意，惟難謂無過失，原查依首揭規定已從
輕科處○．二倍之罰鍰並無不合，是復查結果應維持原核定。原告不服，遂循序提起
行政訴訟主張如事實欄之所載。按「依本法或稅法規定應處罰鍰之行為，其情節輕微
，或漏稅在一定金額以下者，得減輕或免予處罰。」、「前項情節輕微、金額及減免
標準，由財政部擬訂，報請行政院核定後實施。」為稅捐稽徵法第四十八條之二第一
項、第二項所明定。依財政部八十四年一月十日台財稅第000000000號令發
布修正之「稅務違章案件減免處罰標準」第三條第二項規定：「依所得稅法第一百十
條規定應處罰鍰案件，綜合所得稅納稅義務人未申報或短漏報所得額，經調查發現有
依規定應課之所得額在新台幣二十萬元以下或其所漏稅額在新台幣一萬二千元以下，
且無左列情事之一者，免予處罰。一、夫妻所得分開申報逃漏所得稅者。二、虛報免
稅額或扣除額者。」上開標準業已明列漏稅得予免罰之一定金額，而原告漏報營利所
得及利息所得共計三○四、六四二元，短漏報所得稅額五三、三二一元，並不符合前
揭免罰標準，自不得免予處罰。次查原告訴稱鄰居多人收到補繳八十四年所得稅之通
知，均未加以處罰云云，是否均屬上開標準所列免予處罰之範圍，因原告並未提出具
體個案之事證，無從審核查證，且其鄰居需補繳所得稅，核屬另案漏稅事件，亦非本
院所應審究。原告既不否認確有漏報上開營利所得及利息所得之事實，並有扣繳憑單
附卷可稽，其未依規定申報系爭所得，縱非故意，亦難謂無過失，依司法院釋字第二
七五號解釋意旨仍應予處罰。原告另稱係由不知底細之家人就現有資料代為申報乙節
，因其家人代理申報，即屬原告之代理人，該代理人之故意過失，自應由原告負與自
己故意過失之同一責任，乃法理當然之結果，自不能以代理人之故意過失作為免除自
己責任之理由。至原告訴稱本案漏報係銀行以普通郵件寄發扣繳憑單而郵差隨手亂丟
，以致憑單失散云云，未據提出任何證據證明，所訴核不足採。從而，被告以原告八
十四年綜合所得稅結算申報，確有漏報營利所得及利息所得共計三○四、六四二元，
乃處以所漏稅額○．二倍之罰鍰一○、六○○元，揆諸首揭規定，經核並無違誤，一
再訴願決定遞予維持，亦無不合。原告起訴意旨難認有理由，應予駁回。
據上論結，本件原告之訴為無理由，爰依行政訴訟法第二十六條後段，判決如主文。
中    華    民    國     八十九      年      五      月       五        日
                    行 政 法 院 第 五 庭
                                審 判 長 評  事      廖  政  雄
                                         評  事      趙  永  康
                                         評  事      沈  水  元
                                         評  事      林  清  祥
                                         評  事      姜  仁  脩
右  正  本  證  明  與  原  本  無  異
                                         法院書記官  葛  雅  慎
中    華    民    國     八十九      年      五      月       五        日


司法院資訊處製作；財團法人民間司法改革基金會備份。
